【裁判字號】    96,訴,246
【裁判日期】    950712
【裁判案由】    違反藥事法
【裁判全文】
臺灣桃園地方法院刑事判決               96年度訴字第246號
公  訴  人  臺灣桃園地方法院檢察署檢察官
被      告  乙○○
上被告因違反藥事法案件，經檢察官提起公訴（95年度偵字第
8957號），本院訊問被告後，被告於準備程序中為有罪陳述，經
本院合議庭裁定改由受命法官獨任進行簡式審判程序，復依檢察
官聲請改依協商程序而為判決，由獨任法官行認罪協商程序，本
院判決如下：
    主      文
乙○○因過失輸入禁藥，累犯，處有期徒刑伍月，如易科罰金，
以銀元佰元即新臺幣玖佰元折算壹日。扣案之鹽酸可樂定片
伍盒共陸拾片沒收。
    事實及理由
一、被告乙○○前曾於民國89年間，因毒品危害防制條例案件，
    經台灣台北地方法院以89年易更一字第15號判處有期徒刑1
    年，後於90年間，因違反槍砲彈藥刀械管制條例案件，為台
    灣板橋地方法院以91年訴緝字第140 號判處有期徒刑3 月、
    罰金新台幣10000 元確定，於91年間更因毒品危害防制條例
    案件，為台灣板橋地方法院以91年易字第3552號判處有期徒
    刑1 年2 月，上開有期徒刑3 月及有期徒刑1 年2 月部分之
    罪，經定應執行刑為有期徒刑1 年4 月，並與前揭有期徒刑
    1 年部份接續執行，而均於94年6 月30日縮短刑期執行完畢
    ，竟不知警惕，應注意其於民國95年4 月9 日某時，在大陸
    珠海地區某西藥房內以人民幣100 元購得之「鹽酸可樂定片
    」5 盒（每盒12片，共60片）之藥品，需經中央衛生主管機
    關行政院衛生署查驗登記，核准發給藥品許可證後，始得輸
    入，如未經核准而擅自輸入，係屬於藥事法第22條所稱之禁
    藥。且依本國海關就入境旅客攜帶管制或限制輸入之行李物
    品，應填寫「中華民國海關申報單」向海關申報，並經「應
    申報檯」（即紅線檯）通關之流程，及行政院衛生署迭就輸
    入管制藥品應經查驗登記，經核發許可證後始得輸入之程序
    ，均廣為宣導，被告乙○○就其所購得之「鹽酸可樂定片」
    5 盒，應向行政院衛生署申請查驗登記，經核發給藥品許可
    證後，始得輸入一情，並無不能注意之情事。詎竟疏未注意
    及此，於95年4 月10日下午2 時15分許，未經主管機關之許
    可，亦未依法申報、核准，而攜帶上開藥品，自澳門搭乘澳
    門航空NX-610號班機由中正國際機場入境臺灣而輸入之。嗣
    於同日下午2 時15分許，在搭機抵達桃園中正機場通關時，
    被告乙○○雖主動走至應申報檯表示之前曾遭注檢紀錄，願
    意受檢，但未告知稽查人員攜帶上開藥品，經財政部臺北關
    稅局稽查人員甲○○檢驗行李時當場查獲，並扣得「鹽酸可
    樂定片」5 盒。案經法務部調查局桃園縣調查站移送桃園地
    方法院檢察署檢察官偵查起訴，本件犯罪事實及起訴法條，
    業據公訴檢察官於96年6 月29日準備程序時當庭陳述變更。
二、本件被告乙○○所犯為死刑、無期徒刑、最輕本刑3 年以上
    有期徒刑以外之罪或高等法院管轄第一審案件以外之罪，經
    被告於準備程序就被訴事實為有罪之陳述，經告知簡式審判
    程序之旨，並聽取被告及檢察官之意見後，經本院合議庭依
    刑事訴訟法第273 條之1 規定，裁定改依簡式審判程序，並
    由受命法官獨任審理，合先敘明。
三、證據：
（一）被告於警詢、偵查及本院審理中之陳述及自白。
（二）證人即財政部臺北關稅局稽查人員甲○○於本院審理時之
      證述。
（三）內政部警政署刑事警察局95年7 月26日刑鑑字第
      0950081298號鑑定書。
（四）行政院衛生署95年9月18日衛署藥字第0950040002號函。
（五）臺北關稅局扣押貨物、運輸工具收據及搜索筆錄1份。
（六）扣案之鹽酸可樂定片5盒共60片。
四、查被告行為後，刑法及刑法施行法部分條文業經修正公布，
    並均於95年7 月1 日施行。按行為後法律有變更者，適用行
    為時之法律，但行為後之法律有利於行為人者，適用最有利
    於行為人之法律，現行刑法第2 條第1 項定有明文。此條規
    定乃與刑法第1 條罪刑法定主義契合，而貫徹法律禁止溯及
    既往原則，係規範行為後法律變更所生新舊法律比較適用之
    準據法，是刑法第2 條本身雖經修正，但刑法第2 條既屬適
    用法律之準據法，本身尚無比較新舊法之問題，應一律適用
    裁判時之現行刑法第2 條規定以決定適用之刑罰法律，合先
    敘明。又以本次刑法修正之比較新舊法，應就罪刑有關之共
    犯、未遂犯、想像競合犯、牽連犯、連續犯、結合犯，以及
    累犯加重、自首減輕暨其他法定加減原因（如身分加減）與
    加減例等一切情形，綜其全部罪刑之結果而為比較，最高法
    院95年5 月23日95年度第8 次刑庭會議決議可資參照。查本
    件被告行為後，相關刑法規定變更如下：刑法第41條第1 項
    有關易科罰金之折算標準於94年2 月2 日修正公布，罰金罰
    鍰提高標準條例第2 條並於95年5 月17日修正刪除，均自95
    年7 月1 日施行。有關易科罰金之折算標準，依被告行為時
    之易科罰金折算標準及修正前罰金罰鍰提高標準條例第2 條
    前段（現已刪除）規定，就其原定數額（1 元以上3 元以下
    ）提高為100 倍折算1 日，則本件被告行為時之易科罰金折
    算標準，應以銀元100 元以上300 元以下折算一日，經折算
    為新臺幣後即以新臺幣300 元以上900 元以下折算1 日，惟
    95年7 月1 日施行之刑法第41條第1 項前段則規定：「犯最
    重本刑為五年以下有期徒刑以下之刑之罪，而受六個月以下
    有期徒刑或拘役之宣告者，得以新臺幣一千元、二千元或三
    千元折算一日，易科罰金。」比較修正前後之易科罰金折算
    標準，以修正施行前之規定對於被告較為有利，依修正後刑
    法第2 條第1 項前段之規定，應適用行為時即修正前刑法第
    41條第1 項前段、修正前罰金罰鍰提高標準條例第2 條之規
    定較有利於被告。
五、按本法所稱禁藥，係指藥品有左列各款情形之一者：二、未
    經核准擅自輸入之藥品。藥事法第22條第1 項第2 款前段定
    有明文。本件被告輸入之鹽酸可樂定片共5 盒，均係未經中
    央衛生主管機關行政院衛生署查驗登記並核准發給藥品許可
    證，即擅自輸入之藥品，而屬前開藥事法第22條第1 項第2
    款前段所規定之禁藥。次按藥事法第82條第1 項所謂輸入，
    係指由國外將偽藥或禁藥運輸進入我國領土者而言（最高法
    院71年臺上字第82 19 號判例意旨參照）；又輸入或攜帶進
    入臺灣地區之大陸地區物品，以進口論，臺灣地區與大陸地
    區人民關係條例第40條前段亦定有明文。被告在大陸地區購
    入上開藥品，復未經核准，經由澳門地區將之攜帶進入臺灣
    地區，自屬輸入禁藥無疑。又過失輸入禁藥罪，於被告行為
    時係規定於藥事法第82條第4 項，於被告行為後之95年5 月
    30日修正公布將之改列於第82條第3 項，亦定於95年7 月1
    日施行，惟該條項內容未作任何更動，係因此次修正僅刪除
    同條常業犯之規定，故原條文第4 項改列於同條第3 項，因
    此前開因過失輸入禁藥罪修正前後僅條項變更，內容並無不
    同，對被告自無有利、不利之情形，即無比較適用之問題，
    尚非刑法第2 條第1 項所指之法律變更，故依一般法律適用
    原則，適用裁判時即修正後所列之條項，最高法院95年11月
    7 日刑事庭會議決議參照，附此敘明）。核被告所為，係犯
    藥事法第82條第3 項之過失輸入禁藥罪。爰審酌被告輸入之
    禁藥「鹽酸可樂定片」5 盒，數量不多，犯罪危害程度不重
    ，且犯罪後坦承犯行，態度良好，及其犯罪目的、手段、智
    識程度等一切情狀，量處如主文所示之刑，並依修正前刑法
    第41條第1 項前段及刪除前罰金罰鍰提高標準條例第2 條規
    定，諭知易科罰金之折算標準。至扣案之鹽酸可樂定片5 盒
    共60片，均為被告所有供本件犯罪所用之禁藥，亦未為海關
    緝私條例主管機關依法為沒入之處分，有財政部台北關稅局
    96年7 月9 日北普稽字第0961016697號函在卷可憑，爰依刑
    法第38條第1 項第2 款之規定，併予宣告沒收。
六、本件被告已認罪，經檢察官與被告於準備程序達成協商之合
    意，其合意內容為如主文所示之刑。經查，上開協商合意並
    無刑事訴訟法第455 條之1 第1 項所列情形之一，檢察官聲
    請改依協商程序而為判決，本院爰不經言詞辯論，於協商合
    意範圍內為協商判決。
七、依刑事訴訟法第449 條第2 項、第3 項、第455 條之1 第2
    項，藥事法第82條第3 項，修正後刑法第2 條第1 項前段、
    第11條前段，修正前刑法第41條第1 項前段、刑法第38條第
    1 項第2 款，罰金罰鍰提高標準條例第2 條，現行法規所定
    貨幣單位折算新臺幣條例第2 條，逕以簡易判決處刑如主文
    。
八、本判決除有刑事訴訟法第455 條之4 第1 項第1 款、第2款
    、第4 款、第6 款、第7 款所定情形之一，或違反同條第2
    項規定者外，不得上訴。如有前述得上訴之情形，得自收受
    判決送達之日起10日內，向本院提出上訴書狀，上訴於第2
    審法院。
本案經檢察官郝中興到庭執行職務。
中    華    民    國    95    年    7     月    12    日
                  刑事第五庭  法  官  楊 晴 翔
本件正本證明與原本無異。
                              書記官  范 升 福
中    華    民    國    96    年    7     月    16    日
附錄論罪科刑依據之法條：
藥事法第82條
製造或輸入偽藥或禁藥者，處 10 年以下有期徒刑，得併科新臺
幣 1 千萬元以下罰金。
犯前項之罪，因而致人於死者，處無期徒刑或 10 年以上有期徒
刑，致重傷者，處 7 年以上有期徒刑。
因過失犯第 1 項之罪者，處 3 年以下有期徒刑、拘役或科新臺
幣 50 萬元以下罰金。
第 1 項之未遂犯罰之。


司法院資訊處製作；財團法人民間司法改革基金會備份。
